臺灣士林地方法院刑事判決
111年度易字第365號
公  訴  人  臺灣士林地方檢察署檢察官
被      告  呂榮海


上列被告因竊盜案件，經檢察官提起公訴（111年度偵字第4589
號），本院判決如下：
    主  文
呂榮海犯竊盜罪，處罰金新臺幣陸仟元，如易服勞役，以新臺幣
壹仟元折算壹日。未扣案之特級紅標純米酒貳瓶沒收，於全部或
一部不能沒收或不宜執行沒收時，追徵其價額。
    事  實
一、呂榮海意圖為自己不法之所有，於民國111年1月8日下午2時
    32分許，在新北市○○區○○路0段000號由詹國鑫擔任店長之萊
    爾富超商天元門市內，趁無人注意之際，徒手竊取店內貨架
    上之特級紅標純米酒2瓶（價值共計新臺幣【下同】90元）
    ，得手後藏放在其攜帶之棕色斜背包內，於櫃檯結帳時僅支
    付其所選購之紅標料理米酒1瓶及吐司1條後即離去。嗣詹國
    鑫發現遭竊，調閱監視器並報警處理，始循線查悉上情。
二、案經詹國鑫訴由新北市政府警察局淡水分局報請臺灣士林地
    方檢察署檢察官偵查起訴。
    理  由
壹、程序部分：
一、按法院認為應科拘役、罰金或應諭知免刑或無罪之案件，被
    告經合法傳喚無正當理由不到庭者，得不待其陳述逕行判決
    ，刑事訴訟法第306條定有明文。被告呂榮海（下稱被告）
    經本院合法傳喚，於111年11月18日審理期日無正當理由不
    到庭，且無關押於監所或經通緝等情形，有本院送達證書、
    刑事報到單及其前案紀錄表、通緝記錄表、在監在押全國紀
    錄表等在卷可稽（見本院易字卷第73、77至88、89頁）。本
    院依起訴事實從形式上觀察，認被告即使成立犯罪，斟酌其
    犯罪之情節、侵害法益之程度及罪刑相當原則等節，認對其
    犯行科以罰金之刑，即足當之，爰不待其到庭陳述，逕行予
    以辯論判決。
二、本判決所引用之證據資料，無論供述證據或非供述證據，檢
    察官於本院言詞辯論終結前均未爭執其證據能力（見本院易
    字卷第92、93頁），被告於本院準備程序時同意作為證據（
    見本院審易卷第30頁），且本院審酌供述證據作成時之情況
    ，認為適當，非供述證據，亦查無非法取得而應予排除之情
    形，依刑事訴訟法第159條之5規定自均得作為證據。
貳、實體部分：
一、認定事實所憑之證據及理由： 
  ㈠被告於本院審理時經合法傳喚無正當理由不到庭，而依其於
    本院準備程序時之辯解，則否認犯行，辯稱：我不可能偷一
    瓶是45元的米酒，要偷也是偷高粱等語。
　㈡經查：
　⒈關於被告有在上開「事實欄」所載時地，竊取特級紅標純米
    酒2瓶（每瓶45元）一情，已據證人詹國鑫於警詢時指證明
    確（見偵卷第11至16頁），復有現場監視器畫面翻拍照片、
    蒐證照片（見偵卷第25至33頁），並有被告自行指認行竊當
    時藏放上開純米酒之背包，及所竊純米酒2瓶經其飲畢後之
    空瓶等照片（見偵卷第17、19頁）在卷可參，則被告有本案
    竊盜之犯行，應可認定。
　⒉至於被告雖以前詞置辯，並於警詢時辯稱：當時我走到萊爾
    富超商天元門市，我將2瓶45元特級紅標純米酒放在背包內
    ，手拿一瓶27元料理米酒及一條土司到櫃檯結帳完，我就離
    開了，我並不是故意要偷的，我是忘記結帳云云。惟查，被
    告是否竊取較為高價之高粱酒，事涉被告犯罪當下之動機、
    目的及實施竊取行為是否容易得手等問題，無從以被告所竊
    取之特級紅標純米酒價值低微，即作為對被告有利之認定。
    再者，依現場監視器畫面照片可知，被告係於111年1月8日
    下午2時32分許，至萊爾富超商天元門市，於同日下午2時33
    分59秒即在櫃臺結帳（見偵卷第25、30頁下方照片），時間
    不過約短短的2分鐘而已，被告如有意購買上開2瓶特級紅標
    純米酒，豈有可能忘記結帳；況該2瓶特級紅標純米酒有一
    定之重量，其揹在肩上，亦當能感受其存在而有提醒作用，
    是被告辯稱忘記結帳云云，實屬卸責之詞，不能採信。
　㈢綜上所述，被告否認犯罪之辯解，無足採信。本案事證明確
    ，被告上開竊盜犯行可以認定，應依法論科。
二、論罪科刑：
　㈠核被告所為，係犯刑法第320條第1項之竊盜罪。
　㈡查，被告雖曾因犯不能安全駕駛罪，經本院以106年度湖交簡
    字第439號判決處有期徒刑2月確定，於107年5月25日執行完
    畢一節，有其前案紀錄表在卷可考（見本院易字卷第12、13
    頁)，其於上開徒刑執行完畢後5年以內，故意再犯本件有期
    徒刑以上之罪，依刑法第47條第1項之規定固為累犯。但
　　審酌被告之前案與本案犯罪之犯罪本質不同，難認被告對於
    竊盜犯罪有特別之惡性及有對刑罰反應力薄弱等之情形，乃
    不加重其本刑。
  ㈢爰以行為人之責任為基礎，審酌：⒈被告不思以正當方法獲取
    生活所需用品，竟率爾至超商竊取店家財物等犯罪之動機、
    目的、手段，所為實有不該，惟其侵害之財產法益價值尚屬
    低微，犯罪所生之危害非鉅等犯罪情狀事由；⒉被告於犯後
    迄未賠償被害人所受損害之犯後態度，具高中畢業之智識程
    度，目前無業、家庭經濟狀況勉持（見偵卷第7頁、本院審
    易卷第30頁），及曾有竊盜前科之品行，有其前案紀錄表在
    卷可考等一般情狀事由，雖不足以作為有利於被告之量刑評
    價，但亦不得依此等因子而對被告為從重之科刑；⒊被告需
    照顧其患病之父親之生活狀況（見本院審易卷第30頁），尚
    屬有利於其之量刑因子，得為從輕之量刑標準；暨兼衡罪刑
    相當原則，乃量處如主文所示之刑，並依刑法第42條第3項
    前段規定，諭知如易服勞役以1千元折算1日之折算標準。
三、沒收：
　　犯罪所得，屬於犯罪行為人者，沒收之；於全部或一部不能
    沒收或不宜執行沒收時，追徵其價額，刑法第38條之1第1項
    前段、第3項各定有明文。本案被告竊取之特級紅標純米酒2
    瓶，為其所有之犯罪所得，雖未據扣案，仍應依上揭規定宣
    告沒收，並諭知於全部或一部不能沒收或不宜執行沒收時，
    追徵其價額。
據上論斷，應依刑事訴訟法第306條、第299條第1項前段，判決
如主文。
本案經檢察官陳彥章提起公訴，檢察官林嘉宏到庭執行職務。
中　　華　　民　　國　　111 　年　　11 　 月　　28  　日
                  刑事第五庭　法  官  陳銘壎
以上正本證明與原本無異。
如不服本判決應於收受送達後20日內向本院提出上訴書狀，並應
敘述具體理由。其未敘述上訴理由者，應於上訴期間屆滿後20 
日內向本院補提理由書 (均須按他造當事人之人數附繕本 )「切
勿逕送上級法院」。因疫情而遲誤不變期間，得向法院聲請回復
原狀。
                              書記官  羅淳柔
中　　華　　民　　國　　111 　年　　11 　 月　　28  　日
附錄本案論罪科刑法條全文：
刑法第320條　
意圖為自己或第三人不法之所有，而竊取他人之動產者，為竊盜
罪，處五年以下有期徒刑、拘役或五十萬元以下罰金。
意圖為自己或第三人不法之利益，而竊佔他人之不動產者，依前
項之規定處斷。
前二項之未遂犯罰之。